臺灣臺南地方法院刑事判決　　　　　　　　　　　　　九十三年度簡上字第九三號
　　上　訴　人
　　即　被　告　乙　○　○
　　　　　　　　甲　○　○
　　共　　　同
　　選任辯護人　李　合　法
　　　　　　　　趙　培　皓
右上訴人即被告乙○○、甲○○因賭博案件，不服本院九十二年度簡字第五五一號，
中華民國九十三年二月九日第一審簡易判決（聲請簡易判決處刑案號：九十二年度偵
字第一號）提起上訴，本院管轄之第二審合議庭判決如左：
    主      文
原判決關於乙○○、甲○○部分均撤銷。
乙○○、甲○○均無罪。
    理      由
一、檢察官聲請簡易處刑意旨略以：乙○○係位於台南縣永康市○○○路三十號一樓
    之「大成電子遊戲場」及「大成釣蝦場」之負責人，基於常業賭博之犯意，自民
    國九十年九月二十二日起，在上址之公眾得出入之場所，擺設賭博性電子遊戲機
    共四十九台，與不特定之賭客賭博財物。凡賭客欲把玩者，即以新台幣（下同）
    十元硬幣投入上開機台，視機具種類顯示不同比例之分數，供賭客以分數押注，
    押中可得倍數不等之分數，再以贏得之分數依同一比例洗分後持積分卡兌換現金
    ，否則所下賭注即歸乙○○贏得。並自九十年九月二十二日及九十一年四月二十
    五日起，分別僱用與之有常業賭博犯意聯絡之甲○○及黃雅霜（曾因違反麻醉藥
    品管理條例案件，經法院判處有期徒刑六月確定，於八十六年十二月二十九日執
    行完畢，目前另案通緝中），各擔任「大成釣蝦場」之櫃檯人員及「大成電子遊
    戲場」之櫃檯兼開、洗分人員，而甲○○負責兌換現金給持積分卡兌換現金之賭
    客之工作，黃雅霜則負責替賭客開、洗分及核發積分卡之工作，嗣於九十一年八
    月十六日晚上八時十分許，適有賭客丁○○在該遊戲場賭博結束向黃雅霜兌換一
    千四百分之積分卡（可兌換一千四百元）時，為警當場查獲，並扣得上開賭博性
    電子遊戲機四十九台、積分卡五張。因認被告乙○○、甲○○涉犯刑法第二百六
    十七條之常業賭博罪。
二、按犯罪事實應依證據認定之，無證據不得推定其犯罪事實。又不能證明被告犯罪
    者，應諭知無罪之判決，刑事訴訟法第一百五十四條第二項、第三百零一條第一
    項分別定有明文。另按事實之認定，應憑證據，如未能發現相當證據，或證據不
    足以證明，自不能以推測或擬制之方法，為裁判基礎；且認定事實所憑之證據，
    其為訴訟上之證明，須達於通常一般之人均不致有所懷疑而得確信者，始得據為
    有罪之認定，倘其證明尚未達到此一程度，而有合理懷疑存在時，尚難為有罪之
    認定基礎；苟積極之證據不足以為被告事實之認定，即應為被告有利之認定，更
    不必有何有利之證據；檢察官就被告犯罪事實，應負舉證責任，並指出證明之方
    法，倘其所提出之證據，不足為被告有罪之積極證明，或其指出證明之方法，無
    從說服法院以形成被告有罪之心證，基於無罪推定之原則，自應為被告無罪判決
    之諭知，最高法院三十年上字第八一六號判例、四十年台上字第八六號判例、七
    十六年台上字第四九八六號判例、九十二年台上字第一二八號判例，分別著有明
    文，可供參酌。又刑事訴訟法第一百五十六條第二項規定：被告之自白，不得作
    為有罪判決之唯一證據，仍應調查其他必要之證據，以察其是否與事實相符。其
    立法意旨乃在防範被告自白之虛擬致與事實不符，故對自白在證據價值上加以限
    制，明定須藉補強證據以擔保其真實性，而利用非共同被告之共犯之自白或其他
    不利於己之陳述，為認定被告犯罪之證據，不特與利用被告自己之自白作為其犯
    罪之證明同有自白虛偽性之危險，且亦不免有為嫁禍於被告，而為虛偽供述之可
    能，是就刑事訴訟法第一百五十六條第二項之立法意旨觀之，非共同被告之共犯
    ，所為之自白或其他不利於己之陳述，固得作為認定被告犯罪之證據，惟不得作
    為有罪判決之唯一證據，仍應調查其他必要之證據，以察其是否與事實相符，亦
    即仍須有補強證據以擔保該共犯自白之真實性，始得採為論罪之依據，並非絕對
    可由法院自由判斷該共犯之自白或不利於己之陳述之證明力，準此，若不為調查
    ，而專憑此供述，即遽為被告犯罪事實之認定，則與上開規定有違，又上開所謂
    共犯，包括任意共犯及必要共犯（含對向犯罪之共犯），所謂補強證據，則指除
    該自白或不利於己之陳述本身之外，其他足以證明自白之犯罪事實確具有相當程
    度真實性之證據而言，雖所補強者，非以事實之全部為必要，惟亦須因補強證據
    與自白之相互利用，足使犯罪事實獲得確信者，始足當之，此有最高法院九十一
    年度台上字第三二二四號判決意旨可資參照。
三、聲請意旨及原審判決認被告有賭博之犯行，無非以共同被告即賭客丁○○於警詢
    時及偵查中自白犯罪，現場平面圖一紙、照片十六幀附卷，以及一千分之積分卡
    一張、一百分之積分卡四張及電子遊戲機具四十九台扣案可證，資為主要論據。
    訊據上訴人即被告乙○○固坦承係位於台南縣永康市○○○路三十號一樓「大成
    電子遊戲場」及「大成釣蝦場」之負責人，並於店內擺設電子遊戲機四十九台供
    客人以每次十元之代價把玩之事實；上訴人即被告甲○○固坦承受僱於乙○○，
    並擔任前開「大成釣蝦場」櫃臺人員之事實，惟二人均堅詞否認有何常業賭博之
    犯行，辯稱：係因為怕「大成電子遊戲場」之客人騷擾櫃臺小姐，所以才會叫櫃
    臺小姐要客人到隔壁「大成釣蝦場」找渠等，渠等確實未讓客人拿積分卡換錢等
    語。經查：
（一）本件共同被告丁○○於警詢時供稱：伊大約於九十一年八月十六日下午五時進
      入店內把玩滿貫大亨，伊以大約二千一百元兌換十元硬幣把玩，把玩完後機臺
      上尚有一百四十分及三百元的硬幣，於是便請櫃臺小姐黃雅霜幫伊洗分及換現
      金紙鈔，於是櫃臺小姐拿一千分的積分卡一張及一百元的積分卡四張及紙鈔三
      百元，伊拿一千四百分之的積分卡要到「大成釣蝦場」的櫃臺換現金，在還沒
      去釣蝦場櫃臺換現金時，就為警方查獲。店內所有機臺均有插電營業，均可洗
      分兌換現金，伊於九十一年年初曾到店內把玩電動玩具，並且向「大成電子遊
      戲場」之櫃臺小姐洗分換算積分卡，再持積分卡到「大成釣蝦場」的櫃臺兌換
      現金約十次，每次約兌換一、二千元等語（見台南縣警察局永康分局九十一年
      八月十六日警詢筆錄）。復於偵查中供稱：伊之前到「大成電子遊戲場」約十
      次，因為那時候過年，所以常常去，九十一年八月十六日當日如警方未查獲，
      伊會持積分卡到「大成釣蝦場」找櫃臺人員兌換現金等語（見臺灣台南地方法
      院檢察署九十二年度偵字第一號偵查卷第三三頁）。上述共同被告丁○○所供
      稱之情，無非係指述「大成電子遊戲場」利用店內之電子遊戲機為賭博工具，
      賭客並可持由電子遊戲機上洗分所得之積分卡，至隔鄰「大成釣蝦場」之櫃臺
      兌換現金，是「大成電子遊戲場」、「大成釣蝦場」之負責人即共同被告乙○○、「大成電子遊戲場」之櫃臺人員即共同被告黃雅霜、「大成釣蝦場」之櫃
      臺人員即共同被告甲○○，均有賭博行為分擔之犯行。惟丁○○既與本案上訴
      人即被告乙○○、甲○○同為共同被告，參諸前開見解，丁○○上揭所為不利
      於上訴人乙○○、甲○○之自白及供述，雖得作為認定上訴人乙○○、甲○○
      等犯罪之證據，惟不得僅以該供述即作為本案認定上訴人乙○○、甲○○有罪
      之唯一證據，仍須有補強證據以擔保丁○○自白之真實性。
（二）查本案公訴人雖另舉現場平面圖一紙、照片十六幀、電動遊戲機具四十九台及
      一千分之積分卡一張、一百分之積分卡四張等作為認定上訴人乙○○、甲○○
      有為本案常業賭博犯行之佐證，然上揭現場平面圖一紙、照片十六幀及扣案之
      電子遊戲機四十九台等，均僅能證明上訴人乙○○、甲○○等有經營電子遊戲
      場業之事實，並不足作為佐證共同被告丁○○所供述之上訴人乙○○、甲○○
      等人，有以店內之電子遊戲機為賭具供賭客賭博之犯行。而扣案之一千分之積
      分卡一張、一百分之積分卡四張，據共同被告丁○○於警詢時供稱：伊尚未兌
      換成功，就被警方查獲了等語（見台南縣警察局永康分局九十一年九月十七日
      警詢筆錄）；並於偵查時供稱：當伊洗分換積分卡時，「大成電子遊戲場」之
      櫃臺人員黃雅霜還沒說什麼，警察就抓住伊的手等語（見臺灣台南地方法院檢
      察署九十二年度偵字第一號偵查卷第三三頁）；又於本院審理時證稱：伊當天
      有拿到洗分一千元之積分卡一張及四百元的積分卡四張，但沒有拿到「大成釣
      蝦場」換現金，在「大成電子遊戲場」那邊就被抓走了等語（見本院九十三年
      五月十四日審判筆錄）。由上開同案被告丁○○之供述及證述，證人丁○○於
      查獲當日既尚未持上開積分卡至「大成釣蝦場」兌換現金，即於「大成電子遊
      戲場」櫃臺前經警方人員查獲，而「大成釣蝦場」之櫃臺人員黃雅霜亦僅將丁○○於機臺上之分數洗分兌換成積分卡，並未告知丁○○可持積分卡至隔鄰之
      「大成釣蝦場」兌換現金，足見上開積分卡僅能證明丁○○有向黃雅霜洗分並
      兌換積分卡之事實，並不足作為丁○○所供述之積分卡可至「大成釣蝦場」櫃
      臺兌換現金之事實。綜合上情，本案公訴人所舉之前開證據，均無法作為共同
      被告丁○○供述上訴人乙○○、甲○○有為本件賭博犯行之補強證據，是僅憑
      共同被告丁○○於警詢及偵查中之證言，是否即可認定上訴人乙○○、甲○○
      涉犯本件公訴人所指之賭博犯行，尚有所疑。
（三）另共同被告丁○○又於警詢時供稱：伊不認識其他共同被告乙○○、甲○○、
      黃雅霜等三人，伊說伊於九十一年年初約十次有持積分卡兌換現金，均非向乙○○、甲○○、黃雅霜等三人兌換（見台南縣警察局永康分局九十一年九月十
      七日警詢筆錄），是共同被告丁○○雖供稱其有於九十一年年初至「大成電子
      遊戲場」把玩電子遊戲機約十次，並有將機臺上之分數洗分兌換積分卡後，再
      持積分卡至「大成釣蝦場」兌換現金一節，縱係屬實，然共同被告丁○○並未
      指訴係上訴人乙○○、甲○○等人所為，是共同被告丁○○上開自白前曾於九
      十一年年初在「大成電子遊戲場」與「大成釣蝦場」等地為賭博之犯行，該供
      述是否可作為不利於本案上訴人乙○○、甲○○之供述，亦屬有疑。
（四）再者，共同被告丁○○於本院以證人之身份另證稱：於九十一年八月十六日前
      伊並沒有去過「大成電子遊戲場」，伊那天去「大成電子遊戲場」是去玩電玩
      ，結束後還伊還有剩下硬幣，就跟小姐換百元鈔，另打電動玩具剩餘的分數，
      伊與小姐換積分卡，積分卡係要用於下次再玩等語。復又證稱：伊在警詢時及
      偵查中稱有在「大成電子遊戲場」賭博及至「大成電子遊戲場」持積分卡兌換
      現金之事實，均不實在等語（見本院九十三年五月十四日審判筆錄）。共同被
      告丁○○既於本院審理時以證人身份具結後，證稱前述以共同被告身分所為不
      利於上訴人乙○○、甲○○之供述，均屬虛偽不實，足見丁○○於本院審理時
      所為之證述，與其於警詢及偵訊中所為之供述，兩者顯有所不同。然上揭丁○○於本院審理時所為之證述，既係經具結後以證人身份所為之證言，因證人經
      具結後，如仍為不實之陳述，依法即需受偽證罪之刑罰，反觀被告之供述如有
      不實，則無須受何刑事追懲之處罰，故上揭丁○○以證人身份具結後，其所為
      之證言之證據價值，自高於其以被告身分所為之供述。是共同被告丁○○於警
      詢時及偵查中，雖均有不利於上訴人乙○○、甲○○之供述，然其既於本院作
      證時另證稱上訴人乙○○、甲○○，並未觸犯本件公訴人所指之賭博犯行，本
      院依證據價值之取捨，自應認丁○○於本院作證時所為之證言，較為可採。
四、綜上所述，公訴人所舉之證據，並無法作為共同被告丁○○於警詢及偵訊時所為
    不利於上訴人乙○○、甲○○供述之佐證，是共同被告丁○○前揭不利於上訴人
    乙○○、甲○○所為之自白，即無補強證據以擔保其真實性。另丁○○於本院審
    理時，又以證人身份具結證稱前所為不利於上訴人乙○○、甲○○所為之供述，
    均屬虛偽不實，參諸上情，即無證據足資證明上訴人乙○○、甲○○涉有常業賭
    博之犯行。此外，復查無其他積極證據足資證明上訴人乙○○、甲○○有何常業
    賭博犯行，本件不能證明上訴人乙○○、甲○○犯罪，自應諭知上訴人乙○○、
    甲○○無罪，原審不察，逕以簡易判決論處上訴人乙○○、甲○○之罪刑，核有
    未當，上訴人乙○○、甲○○上訴意旨指摘原判決不當，為有理由，自應就原審
    判決關於上訴人乙○○、甲○○之部分予以撤銷改判。又檢察官聲請以簡易判決
    處刑之案件，經法院審理後認為應諭知無罪判決者，應適用通常程序審判之，刑
    事訴訟法第四百五十二條及第四百五十一條之一第四項但書第二款分別定有明文
    。原審引用檢察官聲請簡易判決處刑書，依刑法第二十八條、第二百六十七條、
    第四十一條第一項前段為上訴人乙○○、甲○○科刑之諭知，容有未洽，本院審
    理後，認為上訴人乙○○、甲○○應為無罪之諭知，自應由本院依刑事訴訟法第
    四百五十五條之一第三項之規定，準用同法第三百六十九條第二項之規定，將原
    判決關於上訴人乙○○、甲○○部分撤銷，另依第一審通常程序為無罪判決之諭
    知（法院辦理刑事訴訟簡易程序案件應行注意事項第十四點參照）。
五、另共同被告丁○○既於本院審理時，自承其於警詢時及偵查中，均未受不正方法
    取供，其係因害怕所以才為上述不利上訴人乙○○、甲○○之供述，然共同被告
    丁○○於警詢及偵查中既自白賭博犯行，該自承犯行之供述，除不利於上訴人乙○○、甲○○外，且丁○○亦會因該供述而受到刑事訴追，然共同被告丁○○卻
    迭於警詢時及偵訊中為該不利於己及其他共犯之供述，並於本院第一審簡易判決
    依據該自白，依法對其判處罰金刑之刑罰後，復未提起上訴表示不服，卻於本院
    第二審審理時，於為上訴人乙○○、甲○○具結作證時，翻異前開之供述，證稱
    其於警詢時及偵訊中所為不利於己及上訴人乙○○、甲○○之供述，均屬虛偽不
    實，是共同被告丁○○前後行為之動機，自屬有疑。然本院既認證人所為結證後
    所為證言之證據價值，高於其以共同被告身份時所為之供述，是仍應認丁○○於
    本院審理時所為之證言較為可採，而上開共同被告丁○○於本院所為之證述，是
    否涉及其他不法事宜，則應另由偵察機關依職權進行偵查。
據上論斷，應依刑事訴訟法第四百五十五條之一第一項、第三項、第四百五十二條、
第三百六十九條第一項前段、第二項、第三百六十四條、第三百零一條第一項，判決
如主文。
本案經檢察官丙○○到庭執行職務。
中      華      民      國     九十三     年      五      月   二十八   日
                                    臺灣臺南地方法院刑事第七庭
                                        審判長法官  鄧  希  賢
                                              法官  陳  金  虎
                                              法官  楊  佳  祥
右正本證明與原本無異。
如不服本判決，應於判決送達後十日內向本院提出上訴狀（應附繕本）。
                                            書記官  顏  惠  華
中      華      民      國     九十三     年      五      月   二十八   日
